臺灣桃園地方法院民事裁定
111年度消債職聲免字第43號
聲  請  人  
即  債務人  梁景賢  
上列聲請人因消費者債務清理事件聲請清算，經本院裁定終結清
算程序確定後聲請免責，本院裁定如下：
    主  文
債務人乙○○應予免責。
    理  由
一、按法院為終止或終結清算程序之裁定確定後，除別有規定外
    ，應以裁定免除債務人之債務，消費者債務清理條例（下稱
    消債條例）第132條定有明文。次按法院裁定開始清算程序
    後，債務人有薪資、執行業務所得或其他固定收入，扣除自
    己及依法應受其扶養者所必要生活費用之數額後仍有餘額，
    而普通債權人之分配總額低於債務人聲請清算前2年間，可
    處分所得扣除自己及依法應受其扶養者所必要生活費用之數
    額者，法院應為不免責之裁定。但債務人證明經普通債權人
    全體同意者，不在此限。又按債務人有下列各款情形之一者
    ，法院應為不免責之裁定。但債務人證明經普通債權人全體
    同意者，不在此限：㈠於7年內曾依破產法或本條例規定受免
    責。㈡故意隱匿、毀損應屬清算財團之財產，或為其他不利
    於債權人之處分，致債權人受有損害。㈢捏造債務或承認不
    真實之債務。㈣聲請清算前2年內，因消費奢侈商品或服務、
    賭博或其他投機行為，所負債務之總額逾聲請清算時無擔保
    及無優先權債務之半數，而生開始清算之原因。㈤於清算聲
    請前1年內，已有清算之原因，而隱瞞其事實，使他人與之
    為交易致生損害。㈥明知已有清算原因之事實，非基於本人
    之義務，而以特別利於債權人中之1人或數人為目的，提供
    擔保或消滅債務。㈦隱匿、毀棄、偽造或變造帳簿或其他會
    計文件之全部或一部，致其財產之狀況不真確。㈧故意於財
    產及收入狀況說明書為不實之記載，或有其他故意違反本條
    例所定義務之行為，致債權人受有損害，或重大延滯程序，
    消債條例第133條、第134條亦定有明文。
二、本件聲請人即債務人因欠金融機構債務，於民國109年8月19
    日向本院聲請進行債務清理之清算程序，經本院以109年度
    消債清字第113號裁定自110年2月8日下午5時開始清算程序
    ，並移由本院司法事務官以110年度司執消債清字第11號案
    件進行清算程序，經查，聲請人名下清算財團有汽車1輛、
    新安東京海上產物保險及新光人壽保險保單，此有資產表、
    財產及收入狀況報告書、全國財產稅總歸戶財產查詢清單、
    新光人壽保險股份有限公司函在卷可稽（見消債職聲免卷第
    115至117頁、第147至148頁）。其中名下車輛於83年出廠，
    無殘存價值，已返還予聲請人，名下保單部分，新安東京海
    上產物保險保單無保單解約金，而新光人壽保單解約金新臺
    幣（下同）7萬2,458元部分則經本院逕行解繳予全體債權人
    分配完畢，遂依消債條例第127條第2項於111年2月10日以11
    0年度司執消債清字第11號民事裁定終結清算程序確定在案
    等情，業經本院調取上開卷宗核閱無訛，依首揭消費者債務
    清理條例規定，法院應審酌債務人是否有消費者債務清理條
    例第133條、第134條所定應為不免責裁定之情形。　　
三、經查：
　㈠聲請人是否有消債條例第133條所定應為不免責之事由乙節，
    本院認定如下：
　　本院109年度消債清字第113號裁定聲請人自110年2月8日下
    午5時開始清算程序，已如前述。聲請人陳稱因患有重度憂
    鬱症，僅能偶爾打零工維生，無固定收入等語，經查聲請人
    患有鬱症，復發，重度伴有精神病特徵、身心性失眠症，依
    醫囑病情可能影響職業功能等情，有衛生福利部桃園療養院
    診斷證明書以佐（見消債職聲免卷第109頁），堪認其身心
    狀況確實會影響雇主應徵意願，再查聲請人於107年11月21
    日自鼎正有限公司退保後即無最新投保資料，109年度亦查
    無所得資料，此有本院依職權調取聲請人勞保局電子閘門、
    稅務網路資料查詢表在卷可稽（見司執消債清卷第16頁、個
    資卷），是本件查無其他證據足認聲請人開始清算後隱藏其
    他薪資收入，堪信聲請人前開所陳目前無固定收入等語屬實
    。扣除前開清算裁定審認聲請人每月必要支出1萬2,000元（
    見消債清卷第275至278頁）後，已無餘額（計算式：0元－1
    萬2,000元＝-1萬2,000元），核與消債條例第133條前段「法
    院裁定開始清算程序後，債務人有薪資、執行業務所得或其
    他固定收入，扣除自己及依法應受其扶養者所必要生活費用
    之數額後仍有餘額」之要件不符，自不得依該規定為不免責
    之裁定。
　㈡就聲請人是否有消債條例第134 條各款所規定應為不免責之
    事由乙節，債權人意見及本院認定如下：
　1.日盛國際商業銀行股份有限公司：請本院向保險工會及勞工
    保險局函查聲請人有無購買商業型保險及領取社會福利津貼
    ，並調查聲請人是否隱匿財產收入予未成年子女或配偶等與
    其生活密切關係之人而有消債條例第134條各款不免責之事
    由等語（見司執消債清卷第376至377頁）。經查，聲請人於
    109年5、9月、110年3月曾領有急難救助金分別為2萬元、1
    萬元、5,000元，此有桃園市政府社會局111年6月21日桃社
    助字第1110055818號函在卷可稽（見消債職聲免卷第41頁）
    ，上開金額均為一次性補助金，應已用於一般生活開銷支出
    而無隱匿之可能，而聲請人名下保單已於清算程序中提列並
    變賣攤提予全體債權人，已如上述，是債權人主張聲請人有
    隱匿財產而符合消債條例第134條不免責事由等云云，應無
    理由。
　2.遠東國際商業銀行股份有限公司、國泰世華商業銀行股份有
    限公司、甲○（台灣）商業銀行股份有限公司、新光行銷股
    份有限公司：請本院依職權查詢聲請人有無消債條例第134
    條各款不免責事由等語（見司執消債清卷第368至371頁、第
    374至375頁、第378至381頁），其餘債權人則僅泛言不同意
    聲請人免責，並未提出具體指謫。惟消債條例關於法院為終
    止或終結清算程序之裁定確定後，對於聲請人係以免責為原
    則，不免責為例外之意旨，而經本院依職權遍查現有事證，
    查無聲請人有何消債條例第134條所列其他各款不免責之情
    形。
四、綜上所述，本件聲請人既無消債條例第133條及第134 條應
    不免責事由存在，揆諸前開規定及立法目的，自應為聲請人
    免責之裁定，爰裁定如主文。
中　　華　　民　　國　　111 　年　　8 　　月　　31　　日
                  民事第二庭    法　官　許自瑋
正本係照原本作成。
如不服本裁定應於送達後10日內向本院提出抗告狀，並應繳納抗
告費新臺幣1,000元。
中　　華　　民　　國　　111 　年　　9 　　月　　1 　　日
                                書記官  吳光彧